ACORDAO-COMPLETO-2344425

ACÓRDÃO 3090/2019 ATA 14/2019 - SEGUNDA CÂMARA

VISTOS, relatados e discutidos estes autos de tomada de contas especial instaurada pelo Fundo Nacional de Saúde em desfavor da empresa Drogaria Filadélfia Ltda., solidariamente com Carlos Alberto Cândido Braga.
ACORDAM os ministros do Tribunal de Contas da União, reunidos em sessão da 2ª Câmara, ante as razões expostas pela relatora, e com fundamento nos arts. 1º, inciso I, 16, inciso III, alíneas “a”, “b” e “c” e §§ 2º e 3º, 19, 23, inciso III, 26, 28, incisos I e II, e 57 da Lei 8.443/1992 c/c os arts. 214, inciso III, alínea “a”, e 215 a 217 do Regimento Interno, em: 
9.1. julgar irregulares as contas da Drogaria Filadélfia Ltda. e de Carlos Alberto Cândido Braga;
9.2. condená-los, solidariamente, ao recolhimento aos cofres do Fundo Nacional de Saúde dos débitos indicados a seguir, atualizados monetariamente e acrescidos de juros de mora das datas indicadas até o pagamento:
	Data
	Valor original
 (R$) 

	16/4/2013
	25,56

	31/5/2013
	67,56

	4/6/2013
	529,32

	1/7/2013
	342,27

	2/7/2013
	1.964,40

	25/7/2013
	4.319,88

	30/8/2013
	7.710,65

	1/10/2013
	9.739,50

	2/10/2013
	1.587,69

	12/11/2013
	13.825,61

	6/12/2013
	15.443,24

	30/12/2013
	17.163,44

	7/2/2014
	14.341,14

	28/2/2014
	13.870,48

	16/4/2014
	11.822,52

	12/5/2014
	13.770,25

	30/5/2014
	17.076,22

	7/7/2014
	15.500,62

	31/7/2014
	18.249,40

	1/8/2014
	922,59

	1/9/2014
	17.132,00

	9/9/2014
	895,05

	1/10/2014
	17.347,00

	2/10/2014
	895,05

	3/11/2014
	17.639,28

	28/11/2014
	13.893,83

	14/1/2015
	14.918,75

	9/2/2015
	18.063,45

	5/3/2015
	18.293,74

	2/4/2015
	18.013,32

	5/5/2015
	21.326,85

	12/6/2015
	12.222,00

	15/6/2015
	68,85

	3/7/2015
	18.378,30

	6/7/2015
	68,85

	5/8/2015
	19.154,70

	6/8/2015
	94,41

	31/8/2015
	16.821,72

	14/10/2015
	14.233,92

	30/10/2015
	14.899,62

	18/12/2015
	14.645,49

	21/1/2016
	16.128,66

	17/2/2016
	17.058,66

	7/3/2016
	11.424,60

9.3. aplicar-lhes multas individuais de R$ 250.000,00 (duzentos e cinquenta mil reais) , a serem recolhidas aos cofres do Tesouro Nacional, com atualização monetária calculada da data deste acórdão até a data do pagamento, se este for efetuado após o vencimento do prazo abaixo estipulado;
9.4. fixar prazo de 15 (quinze) dias, a contar das notificações, para comprovação, perante o Tribunal, do recolhimento das dívidas acima imputadas;
9.5. autorizar a cobrança judicial das dívidas, caso não atendidas as notificações;
9.6. autorizar o pagamento das dívidas em até 36 (trinta e seis) parcelas mensais consecutivas, caso venha a ser solicitado pelos responsáveis antes do envio do processo para cobrança judicial;
9.7. fixar o vencimento da primeira parcela em 15 (quinze) dias, a contar do recebimento das notificações, e o das demais a cada 30 (trinta) dias, com incidência dos respectivos encargos legais sobre o valor de cada parcela; 
9.8. alertar aos responsáveis que a inadimplência de qualquer parcela acarretará vencimento antecipado do saldo devedor;
9.9. enviar cópia deste acórdão ao procurador-chefe da Procuradoria da República no Estado de Goiás, para as providências cabíveis;
9.10. dar ciência desta deliberação aos interessados.

Tomada de contas especial instaurada pelo Fundo Nacional de Saúde/Ministério da Saúde em desfavor da empresa Drogaria Filadélfia Ltda., solidariamente com seu sócio-administrador à época.

Segunda Câmara

Fundo Nacional de Saúde.

3. Responsáveis: Carlos Alberto Candido Braga (CPF XXX.939.991-XX) e Drogaria Filadélfia Ltda. (CNPJ 02.169.308/0001-90).

13.1. Ministros presentes: Augusto Nardes (na Presidência), Aroldo Cedraz, Raimundo Carreiro e Ana Arraes (Relatora).
13.2. Ministros-Substitutos presentes: Marcos Bemquerer Costa e André Luís de Carvalho.

ANA ARRAES

Adoto como relatório a instrução elaborada na Secretaria de Controle Externo de Tomada de Contas Especial - SecexTCE, que contou com a anuência do dirigente daquela unidade técnica (peça 33) :
“INTRODUÇÃO
	Cuidam os autos de tomada de contas especial instaurada pelo Fundo Nacional de Saúde/Ministério da Saúde, em desfavor da empresa Drogaria Filadélfia Ltda. (CNPJ 02.169.308/0001-90) , solidariamente com Carlos Alberto Cândido Braga (CPF XXX.939.991-XX) e Elza Angélica Cardoso Pessoa (CPF XXX.008.631-XX) , em razão da aplicação irregular dos recursos do SUS no âmbito do Programa Farmácia Popular do Brasil, no período de abril/2013 a março/2016.
HISTÓRICO 
2.	A Secretaria de Controle Interno do Ministério da Transparência e Controladoria-Geral da União, por meio do Relatório de Auditoria 171/2018 (peça 16) , em concordância com o tomador de contas – Relatório Completo do Tomador de Contas 133/2017 (peça 15) – concluiu pela imputação de débito no valor original de R$ 491.945,48 à Drogaria Filadélfia Ltda. (CNPJ 02.169.308/0001-90) , solidariamente com Carlos Alberto Cândido Braga (CPF XXX.939.991-XX) e Elza Angélica Cardoso Pessoa (CPF XXX.008.631-XX) , sócios da empresa responsável à época dos fatos.
3.	O fundamento para instauração da Tomada de Contas Especial encontra-se consubstanciado no Relatório de Auditoria 16652-MS/SGEP/Denasus (peça 2) , que constatou as seguintes irregularidades:
	a) falta de apresentação de notas fiscais comprovando as aquisições de medicamentos dispensados no âmbito do Programa Farmácia Popular do Brasil:
	b) falta de apresentação de cupons fiscais vinculados e receitas médicas solicitados, relativos aos medicamentos dispensados:
	c) registro de dispensação de medicamentos em nome de pessoas falecidas.
4.	O Certificado de Auditoria e o Parecer do Dirigente do órgão de Controle Interno também concluíram pela irregularidade das contas (peças 17 e 18) .
5.	Em 23/3/2018, através de Pronunciamento Ministerial, o Ministro de Estado da Saúde, na forma do art. 52 da Lei 8.44/92, atestou haver tomado conhecimento das conclusões do Controle Interno acerca das contas dos responsáveis, manifestando-se pelo encaminhamento do processo ao Tribunal de Contas da União (peça 19) .
6.	A presente Tomada de Contas Especial foi registrada no sistema e-TCE sob número 405/2017.
EXAME TÉCNICO
7.	O Programa Farmácia Popular do Brasil – PFPB foi instituído pela Lei 10.858, de 13/4/2004, regulamentado pelo Decreto 5.090, de 20/5/2004, para cumprir uma das diretrizes da Política Nacional de Assistência Farmacêutica; dar à população o acesso a medicamentos considerados essenciais.
8.	As farmácias e drogarias que participam do Programa Farmácia Popular do Brasil estão sujeitas à legislação que regulamenta a matéria, notadamente a Lei 10.858, de 13/4/2004, o Decreto 5.090, de 20/5/2004, e diversas portarias do Ministério da Saúde. No caso presente, cita-se a Portaria 3089/GM/MS, de 16/12/2009, revogada pela Portaria 184/GM/MS, de 3/2/2011, depois revogada pela Portaria 971/GM/MS, 15/5/2012, que veio a ser revogada pela Portaria 111/GM/MS, de 28/12/2016. Registra-se que as normas do Gabinete do Ministro da Saúde, que haviam sido publicadas no período de 1990 até 28 de setembro de 2017, foram consolidadas em seis Portarias de Consolidação (PRC) . Dessa forma, a Portaria 111/2016 foi revogada e teve seu texto consolidado na Portaria de Consolidação 5, de 28/9/2017, Seção III, Anexo LXXVII, que passou a regulamentar o Programa Farmácia Popular a partir desta data.
9.	Os recursos do Fundo Nacional de Saúde foram repassados à Drogaria Filadélfia Ltda. (CNPJ 02.169.308/0001-90) , localizada no município de Itapuranga/GO, para utilização no referido programa.
10.	Em auditoria realizada pelo Denasus – Relatório de Auditoria 16652 – foram constatadas irregularidades na execução do Programa por parte da Drogaria Filadélfia, no montante de R$ 491.945,48 (valor histórico) :
	a) falta de apresentação de notas fiscais que comprovem as aquisições dos medicamentos dispensados pelo Programa Farmácia Popular do Brasil (Constatação 438959/438961/438963/438964, Relatório do Denasus, Anexos, peça 12, p. 1-70) – arts. 17, 23, §§ 2 e 3º, 39 e 40, inciso I da Portaria GM/MS 971, de 15/5/2012:
	Data
	Valor original
 (R$) 

	31/5/2013
	42,00

	4/6/2013
	485,04

	1/7/2013
	302,94

	2/7/2013
	1.906,80

	25/7/2013
	4.286,91

	30/8/2013
	7.555,59

	1/10/2013
	9.608,70

	2/10/2013
	1.440,89

	12/11/2013
	13.677,90

	6/12/2013
	15.333,78

	30/12/2013
	16.971,44

	7/2/2014
	14.075,94

	28/2/2014
	12.150,98

	28/2/2014
	1.412,42

	16/4/2014
	11.736,12

	12/5/2014
	13.683,85

	30/5/2014
	17.018,62

	7/7/2014
	15.417,42

	31/7/2014
	18.249,40

	1/8/2014
	922,59

	1/9/2014
	16.948,40

	9/9/2014
	895,05

	1/10/2014
	17.294,20

	2/10/2014
	895,05

	3/11/2014
	17.352,48

	28/11/2014
	13.503,83

	14/1/2015
	14.710,70

	9/2/2015
	17.861,40

	5/3/2015
	18.148,50

	2/4/2015
	17.810,70

	5/5/2015
	21.200,40

	12/6/2015
	11.806,80

	3/7/2015
	18.254,70

	5/8/2015
	19.135,50

	31/8/2015
	16.632,30

	14/10/2015
	14.061,30

	30/10/2015
	14.800,20

	18/12/2015
	14.493,90

	21/1/2016
	15.958,50

	17/2/2016
	16.881,30

	7/3/2016
	11.407,80

	b) não apresentação de cupons fiscais e respectivas receitas médicas (Constatação 438969, Relatório do Denasus, Anexos, peça 3, p. 16-50) – art.  39 da Portaria GM/MS 971, de 15/5/2012:
	Data
	Valor original
 (R$) 

	4/6/2013
	44,28

	1/7/2013
	13,77

	2/7/2013
	19,20

	25/7/2013
	13,77

	30/8/2013
	75,24

	1/10/2013
	103,20

	2/10/2013
	70,12

	12/11/2013
	120,11

	6/12/2013
	84,26

	30/12/2013
	170,40

	7/2/2014
	178,80

	28/2/2014
	210,51

	16/4/2014
	48,00

	12/5/2014
	48,00

	30/5/2014
	19,20

	7/7/2014
	64,00

	1/9/2014
	127,20

	1/10/2014
	33,60

	3/11/2014
	174,00

	28/11/2014
	236,40

	14/1/2015
	121,65

	9/2/2015
	97,65

	4/3/2015
	55,08

	5/3/2015
	70,80

	2/4/2015
	116,85

	5/5/2015
	83,25

	12/6/2015
	234,00

	15/6/2015
	68,85

	3/7/2015
	66,00

	6/7/2015
	68,85

	6/8/2015
	68,85

	31/8/2015
	124,62

	14/10/2015
	101,82

	30/10/2015
	82,62

	18/12/2015
	96,39

	21/1/2016
	129,36

	17/2/2016
	174,96

	c) registro de dispensação em nome de pessoas falecidas (Constatação 446228/446229, Relatório do Denasus, Anexos, peça 3, p. 1-14) – arts. 21, 23 e 40 da Portaria GM/MS 971, de 15/5/2012:
	Data
	Valor original
 (R$) 

	16/4/2013
	25,56

	31/5/2013
	25,56

	1/7/2013
	25,56

	2/7/2013
	38,40

	25/7/2013
	19,20

	30/8/2013
	79,82

	1/10/2013
	27,60

	2/10/2013
	76,68

	12/11/2013
	27,60

	6/12/2013
	25,20

	30/12/2013
	21,60

	7/2/2014
	86,40

	28/2/2014
	96,57

	16/4/2014
	38,40

	12/5/2014
	38,40

	30/5/2014
	38,40

	7/7/2014
	19,20

	1/9/2014
	56,40

	1/10/2014
	19,20

	3/11/2014
	112,80

	28/11/2014
	153,60

	14/1/2015
	86,40

	9/2/2015
	104,40

	5/3/2015
	74,440

	2/4/2015
	85,77

	5/5/2015
	43,20

	12/6/2015
	181,20

	3/7/2015
	57,60

	5/8/2015
	19,20

	6/8/2015
	25,56

	31/8/2015
	64,80

	14/10/2015
	70,80

	30/10/2015
	16,80

	18/12/2015
	55,20

	21/1/2016
	40,80

	17/2/2016
	2,40

	7/3/2016
	16,80

11.	Conforme análise realizada na instrução anterior (peça 24, itens 19-24) , foi definida a responsabilidade da empresa Drogaria Filadélfia Ltda. (CNPJ 02.169.308/0001-90) , solidariamente com sua representante legal à época da ocorrência dos fatos, Sr. Carlos Alberto Cândido Braga (CPF XXX.939.991-XX) , na forma dos arts. 10, § 1º, e 12, incisos I e II, da Lei 8.443/1992 c/c o art. 202, incisos I e II, do RI/TCU, afastando-se a responsabilidade da sócia, Sra. Elza Angélica Cardoso Pessoa (CPF XXX.008.631-XX) , e quantificando-se adequadamente o débito a eles atribuído.
Responsabilização
19. 	Com base nas irregularidades mencionadas no relatório do Denasus foi responsabilizada a empresa Drogaria Filadélfia Ltda. (CNPJ 02.169.308/0001-90) , solidariamente com seus representantes legais à época da ocorrência dos fatos, Srs. Carlos Alberto Candido Braga (CPF XXX.939.991-XX) e Elza Angélica Cardoso Pessoa (CPF XXX.008.631-XX) , conforme matriz de responsabilização à peça 1.
20. 	Entretanto, discorda-se da responsabilização solidária atribuída pelo Denasus em relação à sócia Elza Angélica Cardoso Pessoa.
21. 	O FNS incluiu como responsável, além da pessoa jurídica, os sócios Carlos Alberto Candido Braga e Elza Angélica Cardoso Pessoa. Porém, segundo informações constantes do sistema CNPJ da Receita Federal, apenas Carlos Alberto Candido Braga está qualificado como sócio-administrador e responsável pela empresa, desde 28/2/2012, sem alteração ou interrupção desde essa data (peça 23) .
22. 	Considerando que, no âmbito do Tribunal de Contas da União a responsabilidade dos agentes públicos e privados causadores de dano ao erário é subjetiva, isto é, depende da comprovação da conduta ilícita (culposa ou dolosa) , do resultado danoso e do nexo causal entre esses dois elementos, deve ser chamado aos autos apenas o Sr. Carlos Alberto Candido Braga (CPF XXX.939.991-XX) que, segundo dados do CNPJ, é o sócio-administrador no período abrangido por todas as irregularidades apontadas pelo Denasus.
23.	 Por conseguinte, deve ser feita a exclusão da Sra. Elza Angélica Cardoso Pessoa da relação processual.
12.	Por conseguinte, foi proposta a citação dos responsáveis. Em cumprimento ao despacho do Secretário (peça 26) , foram expedidas as seguintes comunicações:
12.1.	Ofício 0104/2018-TCU/Secex-TCE, de 24/5/2018, de citação do responsável, Sr. Carlos Alberto Cândido Braga, no endereço Rua 56, s/n – Quadra B, Lote 03 – Setor Bela Vista, Itapuranga – GO. O Aviso de Recebimento – AR retornou assinado por pessoa identificada como Solange Pessoa, indicando a entrega da correspondência em 22/6/2018 (peças 28 e 29) .
12.2.	Ofício 0106/2018-TCU/Secex-TCE, de 24/5/2018, de citação da empresa Drogaria Filadélfia Ltda., encaminhado ao Sr. Carlos Alberto Cândido Braga, como representante legal da empresa, no endereço Rua 45, n. 899, Setor Central, Itapuranga – GO. O Aviso de Recebimento retornou assinado por pessoa identificada como Solange Pessoa, indicando a entrega da correspondência em 22/6/2018 (peças 27 e 30) . 
13.	Embora recepcionadas por terceira pessoa, as correspondências foram entregues nos endereços constantes do cadastro da Receita Federal em nome de Carlos Alberto Cândido Braga (peça 20) e Drogaria Filadélfia Ltda. (peça 21) . Nesta Corte de Contas, entende-se que, em tais situações, a citação é válida (art. 3º da Resolução 170/2004 c/c art. 179, inciso II, do RI/TCU) :
	Para a validade da citação, não é necessário que a comunicação processual seja pessoalmente entregue ao destinatário, bastando que o ofício com o aviso de recebimento dos Correios (AR) seja recebido no endereço do responsável, obtido em fonte de dados oficial, a exemplo da base da Receita Federal. (Enunciado, Acórdão 316/2018-TCU-Plenário, relator Ministro Vital do Rego) 
14.	Do referido acórdão destaca-se ainda:
	10. Sobre a validade da citação, a recorrente assevera que as comunicações processuais (peça 7, p. 2, peça 68 e peça 70) foram recebidas por estranhos, que não foram corretamente identificados nos avisos de recebimento pelos funcionários dos Correios.
	11. Todavia, em conformidade com o art. 22, inciso I, da Lei 8.443/1992 c/c o art. 179, inciso II, do Regimento Interno do TCU e c/ art. 3º da Resolução TCU 170/2004, as comunicações processuais realizadas pelo TCU serão encaminhadas aos seus destinatários por meio de correio eletrônico, fac-símile, telegrama, servidor designado, carta registrada com aviso de recebimento ou edital publicado no Diário Oficial da União. E, em consonância com o art. 4º, inciso II, desse último normativo, a comunicação realizada por carta registrada é considerada entregue com o retorno do Aviso de Recebimento (AR) , comprovadamente no endereço do destinatário.
	12. Não há, portanto, exigência de entrega pessoal ao destinatário, bastando que o AR seja recebido no endereço da parte, obtido em fonte de dados oficial, a exemplo da base da Receita Federal. É nesse sentido a jurisprudência deste TCU, a exemplo dos Acórdão 279/2018-TCU-Segunda Câmara, 5.793/2017-TCU-2ª Câmara e 1.008/2016-TCU-Plenário.
	13. Assim, tem-se por válida a citação da empresa recorrente, realizada em 1/8/2006, na pessoa do sócio administrador (peça 70) .
15.	Portanto, considera-se que os responsáveis foram devidamente citados, conforme comprovam os AR’s juntados aos autos (peças 31 e 34) . 
16.	Uma vez citados, os responsáveis não recolheram aos cofres do FNS a dívida que lhes foi solidariamente atribuída nesta TCE, nem compareceram aos autos para apresentar as alegações de defesa.
17.	Dessa forma, porquanto devidamente citados, transcorrido o prazo regimental fixado e tendo permanecidos silentes, verifica-se o instituto da revelia previsto no art. 12, § 3º, da Lei 8.443/1992, no tocante à empresa Drogaria Filadélfia Ltda. e ao Sr. Carlos Alberto Cândido Braga.
18.	A revelia dos responsáveis não impede o prosseguimento do feito. Ao não apresentar suas defesas, deixaram de produzir prova da regular aplicação dos recursos sob sua responsabilidade, em afronta às normas que lhes impõem a obrigação legal de trazer os documentos que demonstrem a correta utilização das verbas públicas, a teor do art. 93 do Decreto-Lei 200/67 e do art. 70, parágrafo único da Constituição Federal.
19.	Assim, presumem-se como verdadeiros os atos imputados pelo Denasus em seu Relatório de Auditoria 16652, consolidados no Relatório Completo do Tomador de Contas 133/2017, e descritos nas citações efetivadas, não elidindo portanto os motivos da instauração desta tomada de contas especial. 
20.	Com relação à matéria de fato, a norma que instituiu o PFPB (art. 2º, inciso II, da Portaria 184/2011, sucedido pelo art. 2º, inciso II, Portaria 111/2016) atribuiu ao programa, expressamente, a natureza de convênio, por meio do qual é outorgado ao particular (farmácia ou drogaria integrante da rede privada) a gestão de recursos públicos. Assim, ao assumir voluntariamente o múnus público de gestão de recursos do PFPB, o particular se submete à obrigação de prestar contas, conforme disposto no artigo 70, parágrafo único, da Constituição, e, eventual responsabilização em caso mau uso dos recursos geridos, consoante dispõe o artigo 71, inciso II, da CF/1988.
21.	Quanto à responsabilização do sócio Carlos Alberto Cândido Braga, é cediço, no tocante a gestão de recursos públicos no âmbito de uma pessoa jurídica de direito privado, que são as decisões das pessoas naturais que determinam a destinação a ser dada àqueles recursos públicos. Assim, além da pessoa jurídica, também seus administradores são pessoalmente obrigados a comprovar a regular aplicação dos recursos públicos por eles geridos, recaindo sobre ambos, pessoa natural e pessoa jurídica, a presunção iuris tantum de terem dado causa a dano ao erário eventualmente ocorrido nessas gestões. 
22.	Corrobora esse entendimento a Súmula TCU 286, segundo a qual: ‘A pessoa jurídica de direito privado destinatário de transferências voluntárias de recursos federais feitas com vistas à consecução de finalidade pública responde solidariamente com seus administradores pelos danos causados ao Erário na aplicação desses recursos’.
23.		Em se tratando de processo em que as partes interessadas não se manifestaram acerca das irregularidades imputadas, não há elementos para que se possa efetivamente aferir e reconhecer a ocorrência de boa-fé nas condutas dos responsáveis, podendo este Tribunal, desde logo, proferir o julgamento de mérito pela irregularidade das contas, conforme art. 202, §§ 2º e 6º do Regimento Interno do TCU.
CONCLUSÃO
24.	Assim, devem as presentes contas ser julgadas irregulares, com a condenação em débito e aplicação de multa aos responsáveis, com remessa de cópia dos elementos pertinentes ao Ministério Público da União, atendendo, assim, ao disposto no art. 16, § 3º, da Lei 8.443/1992 c/c o art. 209, § 7º, do Regimento Interno/TCU.
25.	Observa-se ser possível a aplicação de multa aos responsáveis tendo em vista não ter ocorrido a prescrição da pretensão punitiva por parte do TCU, nos termos do que restou assentado no Acórdão 1441/2016-TCU-Plenário. Os atos que ordenaram as citações dos responsáveis interromperam tal prazo visto que os fatos ocorreram nos exercícios de 2013 a 2016, e as citações válidas ocorreram em 22/6/2018.
PROPOSTA DE ENCAMINHAMENTO
26. 	Diante do exposto, submetem-se os autos, à consideração superior, propondo:
26.1.	Considerar revéis, para todos os efeitos, a sociedade empresária Drogaria Filadélfia Ltda. (CNPJ 02.169.308/0001-90) e o Sr. Carlos Alberto Cândido Braga (CPF XXX.939.991-XX) , dando-se prosseguimento ao processo, nos termos do art. 12, § 3º, da Lei 8.443/1992 c/c o art. 202, § 8º, do RI/TCU;
26.2.	Com fundamento nos arts. 1º, inciso I, 16, inciso III, alíneas ‘c’ e ‘d’, da Lei 8.443/1992 c/c os arts. 19, caput, e 23, inciso III, da mesma Lei, e com arts. 1º, inciso I, 209, inciso III e IV, 210 e 214, inciso III, do Regimento Interno do TCU, que sejam julgadas irregulares as contas de sociedade empresária Drogaria Filadélfia Ltda. (CNPJ 02.169.308/0001-90) e de Carlos Alberto Cândido Braga (CPF XXX.939.991-XX) 01-04) , condenando-os, em solidariedade, ao pagamento das quantias a seguir especificadas, com a fixação do prazo de quinze dias, a contar da notificação, para comprovarem, perante o Tribunal (art. 214, inciso III, alínea ‘a’, do Regimento Interno) , o recolhimento da dívida aos cofres do Fundo Nacional de Saúde, atualizadas monetariamente e acrescidas dos juros de mora, calculados a partir das datas discriminadas até a data do recolhimento, e com o abatimento de valores eventualmente já ressarcidos, na forma prevista na legislação em vigor:
	Data
	Valor original
 (R$) 

	16/4/2013
	25,56

	31/5/2013
	67,56

	4/6/2013
	529,32

	1/7/2013
	342,27

	2/7/2013
	1.964,40

	25/7/2013
	4.319,88

	30/8/2013
	7.710,65

	1/10/2013
	9.739,50

	2/10/2013
	1.587,69

	12/11/2013
	13.825,61

	6/12/2013
	15.443,24

	30/12/2013
	17.163,44

	7/2/2014
	14.341,14

	28/2/2014
	13.870,48

	16/4/2014
	11.822,52

	12/5/2014
	13.770,25

	30/5/2014
	17.076,22

	7/7/2014
	15.500,62

	31/7/2014
	18.249,40

	1/8/2014
	922,59

	1/9/2014
	17.132,00

	9/9/2014
	895,05

	1/10/2014
	17.347,00

	2/10/2014
	895,05

	3/11/2014
	17.639,28

	28/11/2014
	13.893,83

	14/1/2015
	14.918,75

	9/2/2015
	18.063,45

	5/3/2015
	18.293,74

	2/4/2015
	18.013,32

	5/5/2015
	21.326,85

	12/6/2015
	12.222,00

	15/6/2015
	68,85

	3/7/2015
	18.378,30

	6/7/2015
	68,85

	5/8/2015
	19.154,70

	6/8/2015
	94,41

	31/8/2015
	16.821,72

	14/10/2015
	14.233,92

	30/10/2015
	14.899,62

	18/12/2015
	14.645,49

	21/1/2016
	16.128,66

	17/2/2016
	17.058,66

	7/3/2016
	11.424,60

26.3.	Aplicar à sociedade empresária Drogaria Filadélfia Ltda. (CNPJ 02.169.308/0001-90) , e seu sócio, Sr. Carlos Alberto Cândido Braga (CPF XXX.939.991-XX) , individualmente, a multa prevista no art. 57 da Lei 8.443/1992 c/c o art. 267 do Regimento Interno, com a fixação do prazo de quinze dias, a contar da notificação, para comprovarem, perante o Tribunal (art. 214, inciso III, alínea ‘a’, do Regimento Interno) , o recolhimento da dívida aos cofres do Tesouro Nacional, atualizada monetariamente desde a data do acórdão que vier a ser proferido até a do efetivo recolhimento, se for paga após o vencimento, na forma da legislação em vigor;
26.4.	Autorizar, desde logo, nos termos do art. 28, inciso II, da Lei 8.443/1992 c/c o art. 219, inciso II, do RI/TCU, a cobrança judicial da dívida caso não atendidas as notificações;
26.5.	Autorizar, desde logo, com fundamento no art. 26, da Lei 8.443/1992 c/c o art. 217, do Regimento Interno do TCU, caso seja do interesse da sociedade empresária Drogaria Filadélfia Ltda. (CNPJ 02.169.308/0001-90) e do Sr. Carlos Alberto Cândido Braga (CPF XXX.939.991-XX) , o parcelamento da dívida em até 36 parcelas, incidindo, sobre cada uma, os encargos legais devidos, sem prejuízo de alertá-los de que, caso optem por essa forma de pagamento, a falta de comprovação do recolhimento de qualquer parcela implicará o vencimento antecipado do saldo devedor, nos termos do art. 26, parágrafo único, e 59, da Lei 8.443/1992 c/c o art. 217, § 2º, do Regimento Interno do TCU.”
	É o relatório

não há.

Procuradora-geral Cristina Machado da Costa e Silva.

TOMADA DE CONTAS ESPECIAL. AUSÊNCIA DE APRESENTAÇÃO DE DOCUMENTAÇÃO NECESSÁRIA A PRESTAÇÃO DE CONTAS. REVELIA. IRREGULARIDADE DAS CONTAS, COM IMPUTAÇÃO DE DÉBITO E MULTAS.

TOMADA DE CONTAS ESPECIAL (TCE)

Secretaria de Controle Externo de Tomada de Contas Especial - SecexTCE.

Trata-se de tomada de contas especial instaurada pelo Fundo Nacional de Saúde em desfavor da empresa Drogaria Filadélfia Ltda., solidariamente com Carlos Alberto Cândido Braga, sócio-administrador e representante legal da referida empresa, em razão de aplicação irregular de recursos do SUS no âmbito do Programa Farmácia Popular do Brasil, no período de abril/2013 a março/2016.
A Secretaria de Controle Interno do então Ministério da Transparência e Controladoria-Geral da União concluiu pela imputação de débito no valor original de R$ 491.945,48 à drogaria, solidariamente com Carlos Alberto Braga.
O fundamento para instauração da tomada de contas especial se encontra consubstanciado no Relatório de Auditoria 16652-MS/SGEP/Denasus (peça 2) , que constatou as seguintes irregularidades:
3.1. 	falta de apresentação de notas fiscais comprovando as aquisições de medicamentos dispensados no âmbito do Programa Farmácia Popular do Brasil;
3.2. 	falta de apresentação de cupons fiscais vinculados e receitas médicas solicitados relativos aos medicamentos dispensados;
3.3.	registro de dispensação de medicamentos em nome de pessoas falecidas.
Em função dessas irregularidades, a Secretaria de Controle Externo de Tomada de Contas Especial - SecexTCE citou os responsáveis. Diante da revelia observada, propôs julgar irregulares suas contas, com condenação em débito e aplicação de multa, com remessa de cópia dos elementos pertinentes ao Ministério Público da União, atendendo, assim, ao disposto no art. 16, § 3º, da Lei 8.443/1992 c/c o art. 209, § 7º, do Regimento Interno/TCU.
O Ministério Público junto ao Tribunal (MPTCU) concordou com as propostas da unidade técnica (peça 34) .
Alinho-me integralmente às conclusões da SecexTCE e do MPTCU.
Passo a decidir.
Drogaria Filadélfia Ltda. e Carlos Alberto Cândido Braga foram citados pelas seguintes condutas: não apresentar as notas fiscais das aquisições dos medicamentos e/ou correlatos dispensados pelo Programa Farmácia Popular do Brasil (débito em valor histórico: R$ 486.332,30) ; não apresentar cupons vinculados e suas respectivas receitas médicas (débito em valor histórico: R$ 3.615,66) ; realizar registro de dispensação em nome de pessoas falecidas (débito em valor histórico: R$ 1.997,48) . Apesar de os expedientes citatórios terem sido entregues em seus endereços (peças 29 e 30) , os responsáveis não compareceram aos autos.
Ao não apresentarem suas defesas, os responsáveis deixaram de produzir prova da regular aplicação dos recursos sob sua responsabilidade, em afronta às normas que lhes impõem a obrigação legal de trazer os documentos que demonstrem a correta utilização das verbas públicas, conforme o disposto no art. 70, parágrafo único, da Constituição Federal. Assim, presumem-se como verdadeiros os atos descritos nas citações efetivadas, e não se elidem, pois, os motivos da instauração desta tomada de contas especial.
Dessa forma, diante da revelia desses responsáveis (art. 12, § 3º, da Lei 8.443/1992) , deve-se julgar irregulares suas contas, com imputação do débito e aplicação de multa individual em quantia próxima a 50% do montante do débito atualizado, em virtude de as irregularidades causarem prejuízos ao já deficiente sistema de saúde pública.
	Ante o exposto, VOTO por que seja aprovada a minuta de deliberação que submeto a este Colegiado.
TCU, Sala das Sessões Ministro Luciano Brandão Alves de Souza, em 7 de maio de 2019.
ANA ARRAES 
Relatora